臺灣高等法院高雄分院刑事判決　　　　 96年度上訴字第538號
上　訴　人　丁○○
即　被　告
　　　　　　甲○○
前列二人共同
選 任 辯護人江大寧 律師
　　　　　　李育任律師
上　訴　人　乙○○
即　被　告
　　　　　　　　　　（現於台灣屏東監獄竹田分監執行中）
選任辯護人　利美利　律師
上列上訴人等因違反槍砲彈藥刀械管制條例案件，不服臺灣屏東
地方法院95年度訴字第520 號中華民國95年12月22日第一審判決
（起訴案號：臺灣屏東地方法院檢察署94年度偵字第5849號），
提起上訴，本院判決如下：
     主  文
上訴駁回。
　　事　實
一、乙○○前曾於民國（下同）93年間因違反槍砲彈藥刀械管制
    條例罪，經臺灣高雄地方法院判處有期徒刑6 月確定，於94
    年4 月7 日易科罰金執行完畢，仍不知悔改；復基於製造改
    造手槍之犯意，先於94年4 月中旬某日，在高雄市○○路某
    大賣場，以新臺幣（下同）4 、5 千元之價格購入仿BERETT
    A 廠M9型半自動手槍製造之黑色玩具手槍1 枝，再於94年10
    月13日12時許，在其高雄縣鳳山市慈暉新村3 巷26之1 號住
    處，將上開玩具手槍之塑膠槍管，換裝其之前於93年間在高
    雄市某鐵工廠任職時所製之金屬槍管，而製造完成具有殺傷
    力之改造手槍1 枝（槍枝管制編號：0000000000號），於製
    造完成上開槍枝後，旋於同日13時許駕駛其向友人借得之車
    牌號碼9818－JW號自小客車，並攜帶上開黑色改造手槍1 枝
    及制式子彈、土造子彈各1 顆欲外出試射（無故持有子彈部
    分已判決確定），途中適遇不知情之雷新財（業據檢察官為
    不起訴處分），乃邀雷新財同往高雄縣燕巢鄉找其舅舅甲○○，嗣其3 人在燕巢鄉某路邊攤吃飯時，甲○○接獲丁○○
    電話，遂至高雄市○○區○○路885 之16號搭載丁○○，途
    中，乙○○向丁○○告稱車內有槍、彈，丁○○為避免遭警
    查獲上開槍、彈，於徵得乙○○同意後，即在屏東縣九如鄉
    某樂透投注站，將上開黑色改造手槍、制式子彈、土造子彈
    交由姓名、年籍不詳，綽號「阿南仔」之成年男子保管後，
    由丁○○帶同甲○○等人前往屏東市○○路和生市場內某
    KTV ，惟丁○○於途中接獲陳亮群電話，遂在該KTV 前獨自
    下車與陳亮群會面，嗣並基於寄藏改造手槍之犯意，受陳亮
    群委託保管具有殺傷力之仿WALTHER 廠PPK/S 型半自動手槍
    製造之銀色改造手槍1 枝（槍枝管制編號：0000000000號；
    陳亮群違反槍砲彈藥刀械管制條例犯行，業由檢察官另行偵
    辦），丁○○收受該銀色改造手槍後，旋即上車將該銀色改
    造手槍交由乙○○保管，然後再返回屏東縣九如鄉某樂透投
    注站，向「阿南」拿取先前寄放之黑色改造手槍，並於行經
    楠梓交流道時，將該銀色改造手槍再委託甲○○加以保管，
    詎甲○○竟基於寄藏改造手槍之犯意，而收受上開銀色手槍
    1 枝，而未經許可無故寄藏之。嗣因警依據通訊監察紀錄，
    於同日20時5 分許，在高雄縣燕巢鄉○○路580 號前攔查上
    開自小客車，並經同意搜索後查獲，並扣得前開具有殺傷力
    之黑色改造手槍、銀色改造手槍各1 枝及制式子彈、土造子
    彈各1 顆，而查知上情。
二、案經高雄市政府警察局三民第二分局移送臺灣屏東地方法院
    檢察署檢察官偵查起訴。
    理　由
壹、程序方面：
一、按被告之自白，非出於強暴、脅迫、利誘、詐欺、疲勞訊問
    、違法羈押或其他不正之方法，且與事實相符者，得為證據
    ，刑事訴訟法第156 條第1 項定有明文。經查：被告乙○○
    於94年10月14日11時20分所製作之警詢筆錄，經原審法院於
    95年11月13日勘驗警詢時之錄音光碟結果認：被告在接受詢
    問之過程中，有一直打哈欠及擰鼻水之聲音，最後警方亦認
    被告當時身體狀況無法繼續接受詢問，而停止製作該警詢筆
    錄等情，有該勘驗筆錄及勘驗譯文在卷可考（見原審卷第70
    頁反面至第81頁），堪認被告辯稱：該次警詢筆錄係在毒癮
    發作時所為等語，與事實相符，堪予採信，依上開規定，該
    次警詢筆錄自不得為證據。至被告於94年10月14日22時12分
    許，於偵查中所為之偵訊筆錄，經原審法院於同日勘驗偵訊
    時之錄影光碟結果認：被告雖有數度打哈欠之情況，然依光
    碟影像觀之，被告精神狀況尚佳，並無毒癮發作時有流鼻水
    或無法正常、平穩站立之狀況；且本件檢察官於訊問過程中
    ，語氣平和、無強暴、脅迫、誘導等情事，於被告陳述時亦
    諭知被告慢慢講、想清楚再講；而被告應訊時對答流暢，不
    待檢察官深入追問即主動供出組裝槍枝之詳細過程等情，有
    上開勘驗筆錄及勘驗譯文在卷可稽（見原審卷第65頁至第70
    頁反面），足認被告辯稱：該偵訊筆錄亦係在毒癮發作時所
    為云云，顯與事實不符，不足採信。被告於該次偵訊時之自
    白具任意性，自得為證據。
二、按刑事訴訟法第198 條、第208 條所稱之鑑定，乃指於刑事
    訴訟程序中為取得證據資料而由檢察官或法官指定具有特別
    知識經驗之鑑定人、學校、機關或團體，就特定之事物，以
    其專業知識加以分析、實驗而作判斷，以為偵查或審判之參
    考。故而，不論鑑定人或鑑定機關、學校、團體，均應由檢
    察官或法官視具體個案之需要而為選任，始符合刑事訴訟法
    第198 條、第208 條之規範本旨，否則所為鑑定，仍屬於傳
    聞證據。但對於司法警察機關調查中之案件，或有量大或急
    迫之情形，為因應實務之現實需求，認為當然有鑑定之必要
    者，基於檢察一體原則，得由該管檢察長對於轄區內之案件
    ，以事前概括選任鑑定人或囑託鑑定機關（團體）之方式，
    俾便轄區內之司法警察官、司法警察對於調查中之此類案件
    ，得即時送請事前已選任之鑑定人或囑託之鑑定機關（團體
    ）實施鑑定（法務部92年9 月1 日法檢字第0920035083號函
    參照）。而臺灣高等法院檢察署檢察長概括選任法務部調查
    局、內政部警政署刑事警察局為「槍彈比對鑑定」鑑定機關
    （臺灣高等法院檢察署92年10月15日檢文允字第0921001322
    號函參照），此為本院審判職務所知悉之事實。是本件扣案
    槍、彈之鑑定，雖由高雄市政府警察局三民第二分局送請內
    政部警政署刑事警察局鑑定，但內政部警政署刑事警察局為
    臺灣高等法院檢察署檢察長概括選任鑑定機關，所為鑑定結
    果，自有證據能力。
貳、實體方面：
一、訊據上訴人即被告丁○○供承有上開寄藏改造手槍之事實，
    至上訴人即被告甲○○雖否認有受同案被告丁○○委託寄藏
    改造手槍之犯意，辯稱：丁○○自己將上開改造手槍放在我
    車上，我並沒有答應寄藏該改造手槍云云，惟查被告甲○○
    確有受同案被告丁○○委託寄藏改造手槍之事實，業據證人
    即同案被告乙○○、丁○○於本院審理時證述明確，且被告
    甲○○於原審亦供稱承認起訴書所載之犯罪事實，其事後翻
    異前供所為上開辯解，自係卸責之詞，殊無足採，並有改造
    手槍2枝及制式子彈、土造子彈各1顆扣案可證；而扣案之上
    開槍、彈，經送內政部警政署刑事警察局依性能檢驗法、試
    射法鑑定結果，認：「送鑑改造手槍1枝（槍枝管制編號：
    0000000000號），係由仿WALTHER 廠PPK/S 型半自動手槍製
    造之槍枝換裝土造金屬槍管而成之改造手槍，機械性能良好
    ，可供擊發適用子彈使用，認具殺傷力」等情，有該局94年
    11月17日刑鑑字第0940164175號鑑定書1 件及照片附卷可證
    （見偵卷第168 至171 頁）。再所謂「性能檢驗法」係指實
    際操作送鑑槍枝之機械結構與功能是否完整良好，如其結構
    完整且擊發功能良好正常，則認該槍枝可供擊發適用子彈使
    用，而槍枝之機械結構檢測包含槍管、滑套（轉輪）之材質
    ；滑套、撞針之運作情形；板機與擊錘運作、連動情形；撞
    針之力道等與擊發子彈時可能牽涉之運作部位有關為主。倘
    鑑定過程中，鑑定人員如認槍枝之機械結構與功能有疑義者
    ，例如發現槍枝具塑膠槍管、槍管（或槍機）閉鎖不良等情
    形，依該局所訂標準作業程序，則改以「動能試射法」鑑定
    ，由該局鑑定人員自行製作適用子彈進行試射，以鑑定該槍
    枝是否足堪擊發具殺傷力之子彈。而國內查獲非法槍枝中有
    七成係屬改造槍枝，此類改造槍枝，經以「性能檢驗法」鑑
    定認具殺傷力，後經試射其發射彈丸之單位面積動能，可輕
    易超過日本科學警察研究所平方公分20焦耳研究結果，亦具
    有殺傷人畜之能力。另制式子彈，係由各國合法武器工廠所
    生產，自具有一定之品質，除明顯受潮或其他導致子彈功能
    受損之情事存在時，輔以試射法加以確認鑑定外，只要子彈
    結構完整，均認具殺傷力等情，有內政部警政署刑事警察局
    95年10月18日刑鑑字第0950149212號函可資參照。依此，上
    開鑑定結果，既係鑑驗機關以其專業知識及精密儀器測試後
    所得之結論，自可憑信，本件事證明確，被告丁○○、甲○○寄藏改造手槍之犯行，均堪認定。
二、又訊據上訴人即被告乙○○矢口否認有何製造改造手槍之犯
    行，辯稱：我拿到該黑色手槍時就是這樣了，我沒有改造云
    云。經查：
  (一)上開被告乙○○如何製造改造手槍之事實，業據被告乙○○
    於偵查中供稱：「（你那枝黑的槍是怎麼來的？）報告檢察
    官是我自己好奇所改的」「（你怎麼會有這個常識？）因為
    我以前在鐵工廠上班有接觸過」「（哪一間鐵工廠？）就是
    名家那裏鐵工廠，而且我以前在感化院也學過鉗工」「（正
    確日期是哪一天改造的？）那個管子是事先就已經先車出來
    了」「（哪一天？上個月還是今年還是上禮拜？）那個管子
    我放很久了，那個槍身是我最近才去找人家的道具像模型槍
    ，拿回來然後組裝在一起」「（槍管很早就已經車好了？）
    對，有2、3年了」「（槍管在什麼地方車好的？）在鐵工廠
    」「（那之後呢？）之後我最近再把那個槍組裝起來」「（
    去哪裏買模型槍？）我們那附近的大賣場，在高雄市○○路
    」「（什麼時候去買的？）我出來沒多久，我就去買了」「
    （你4 月7 日出來的嘛？）對」「（出來多久買的？）差不
    多一個多禮拜」「（用多少錢買的？）差不多4 、5 千元」
    「（只買1 枝？）對」「（之後呢？）把它組裝在一起」「
    （哪一天組裝？）就是我們被查獲那一天」「（什麼時候組
    裝的？）差不多就在中午12點多至1 點多的時候」「（在哪
    裡組裝的？）在我家，高雄縣鳳山市慈暉新村3 巷26-1號」
    「（你怎麼組裝？）是換槍管而已。把那個槍管裝上去啊，
    因為它與一般的模型槍類似」「（要什麼工具？）那個不用
    工具」「（你那個槍管的材質是什麼？）鐵」「（模型槍是
    鐵製的？）它那個算是俗的（台語發音），還有塑膠的啦」
    「（本身是金屬的？）它的槍殼是金屬，槍管是塑膠的」「
    （原來的模型槍的槍身金屬的，但槍管是塑膠的，你把那個
    槍管改成鐵製的槍管？）對。」等語（見原審卷66─68頁，
    勘驗偵訊筆錄），已供承犯行，甚為詳盡，並有上開黑色改
    造手槍1 枝扣案可證。而該黑色改造手槍經送內政部警政署
    刑事警察局，依性能檢驗法、試射法鑑定結果認：「送鑑之
    改造手槍1 枝（槍枝管制編號：0000000000號），係由仿
    BERETTA 廠9M型半自動手槍製造之槍枝換裝土造金屬槍管而
    成之改造手槍，機械性能良好，可供擊發適用子彈使用，認
    具殺傷力」等情，有該局上開鑑定書1 份及槍枝照片2 幀在
    卷可憑。上開鑑定結果，係鑑驗機關以其專業知識及精密儀
    器測試後所得之結論，自可憑信。又依上開鑑定書及照片可
    知，該黑色改造手槍係仿BERETTA 廠9M型半自動手槍製造之
    改造手槍，並非屬原設計非供殺敵、獵物，而使用特殊（空
    包）子彈，可供田徑比賽起始信號或供以嚇退野獸或供射擊
    訓練等用途之金屬材質「槍枝」之模型槍，是被告乙○○於
    偵查中供稱「模型槍」等語，應均為「玩具槍」之誤，甚為
    明顯。再核之被告上開如何換裝鐵製槍管以達改造手槍之自
    白，與鑑定書所載該槍枝係經換裝土造金屬槍管而成為具殺
    傷力改造手槍之鑑定結果相符，足認被告上開自白與事實相
    符，應可採信，是被告乙○○確有製造具殺傷力之改造手槍
    犯行無訛；至證人丙○○於本院審理時雖到庭證稱：乙○○
    不會改造手槍，我曾在鳳山一家遊藝場看到乙○○向綽號阿
    國者購買一支黑色手槍等語，既與上開論證不符，殊難輕信
    。
  (二)辯護人雖以被告乙○○並未具備專業背景，是否有相當能力
    足以改造扣案手槍，容有疑問云云，為被告乙○○辯護。惟
    查被告係因前在鐵工廠上班時有所接觸而製造槍管，且曾在
    感化院時從事過鉗工之工作等情，已據被告於偵查中供述甚
    明，業如前述，自難認被告不具備有相當能力。再國內每年
    查獲非法槍枝中有7 成係屬「改造槍枝」，行為人對於該「
    槍枝本體」之改造，經統計以槍管為主，多數係以換裝金屬
    槍管，少數係車通阻鐵而成之情，此觀之上開內政部警政署
    刑事警察局95年10月18日刑鑑字第0950149 212 號函甚明。
    因此，被告乙○○前既在鐵工廠上班，且從事過鉗工之工作
    ，則其欲將玩具槍之塑膠槍管換裝成金屬槍管，並非難事，
    是辯護人上開所辯，尚無從據以為被告有利之認定。
  (三)綜上所述，本件事證明確，被告乙○○改造槍枝犯行，亦堪
    認定。
三、按寄藏與持有，均係將物置於自己實力支配之下，僅寄藏必
    先有他人之持有行為，而後始為之受寄代藏而已，故寄藏之
    受人委託代為保管，其保管之本身，亦屬持有，不過，此之
    持有係受寄之當然結果，法律上自宜僅就「寄藏」行為為包
    括之評價，不應另就「持有」予以論罪；又未經許可持有槍
    枝，其持有之繼續，為行為之繼續，亦即一經持有槍枝，罪
    已成立，但其完結須繼續至持有行為終了時為止，則包含持
    有之寄藏槍枝行為，自亦為行為之繼續，其犯罪之完結須繼
    續至寄藏行為終了時為止；次按再槍砲彈藥刀械管制條例所
    稱之「製造」行為，係指將槍枝材料組合成具殺傷力之槍枝
    ，或將原不具殺傷力之槍枝改造成具殺傷力之槍枝而言。本
    件被告丁○○受陳亮群委託保管銀色改造手槍及被告甲○○
    受被告丁○○委託保管銀色改造手槍之行為，均係犯槍砲彈
    藥刀械管制條例第8條第4項之寄藏槍枝罪；被告乙○○以換
    裝金屬槍管之方式而改造槍枝之行為，係犯同條例第8條第1
    項之製造槍枝罪。公訴意旨雖認被告丁○○受寄代藏之銀色
    改造手槍而非法持有之，係犯同法第8條第4項之寄藏、持有
    改造手槍罪等語，揆之上開說明，容有未洽，附此敘明。又
    被告乙○○前曾因違反槍砲彈藥刀械管制條例罪，經臺灣高
    雄地方法院判處有期徒刑6 月確定，於94年4 月7 日易科罰
    金執行完畢，此有臺灣屏東地方法院檢察署刑案資料查註紀
    錄表及臺灣高等法院被告全國前案紀錄表各1 份在卷可按，
    其受徒刑之執行完畢後，5 年之內故意再犯有期徒刑以上之
    上述製造槍枝罪，為累犯，除法定刑無期徒刑部分依法不得
    加重外，有期徒刑及併科罰金部分，應依法加重其刑。又94
    年2 月2 日公布修正並於95年7 月1 日施行之刑法（下稱修
    正後刑法）第47條第1 項修訂累犯，以出於故意再犯者為限
    ，將再犯為過失犯者排除於累犯規定，故有科刑規範變更之
    情事，然本件被告乙○○係犯製造槍枝罪，屬故意犯罪，是
    不論修正前、後之規定，均應論以累犯，而無有利或不利之
    情形，自無新、舊法比較之問題，附此敘明。
四、原審因而適用槍砲彈藥刀械管制條例第8 條第1 項、第4 項
    、刑法第2 條第1 項，第11條前段、第47條第1 項、第42條
    第3 項前段、第38條第1 項第1 款之規定，並審酌被告3 人
    之素行、犯罪之動機、目的及被告丁○○、甲○○寄藏具殺
    傷力之改造手槍、被告乙○○製造具殺傷力之槍枝等犯行，
    嚴重危害社會治安，對人民之生命、身體安全造成重大危害
    ，惟念其等寄藏、製造槍枝之數量尚微，且均未持以另犯他
    罪，並兼衡被告丁○○、甲○○犯後坦認犯行，深具悔意、
    被告乙○○飾詞否認製造槍枝犯行，難認有悔改之意等一切
    情狀，分別量處被告丁○○、甲○○各有期徒刑3 年2 月併
    科罰金新台幣5 萬元、被告乙○○有期徒刑5 年6 月併科罰
    金新台幣10萬元。又以修正前刑法第42條第2 項前段規定：
    「易服勞役以1 元以上3 元以下折算1 日」。而被告行為時
    之易服勞役折算標準，依修正前罰金罰鍰提高標準條例第2
    條前段規定，就其原定數額提高為100 倍折算1 日，則被告
    行為時之易服勞役折算標準，應以銀元300 元折算1 日，即
    新臺幣900 元折算1 日。惟修正後刑法第42條第3 項前段規
    定：「易服勞役以新臺幣1000元、2000元或3000元折算1 日
    。」，茲比較修正前、後之易服勞役折算標準，以修正後之
    規定，較有利於被告，依刑法第2 條第1 項但書規定，自均
    應適用修正後刑法第42條第3 項前段規定，就罰金部分均諭
    知以新臺幣1,000 元，定其等易服勞役之折算標準。扣案之
    上開改造手槍2 枝，均具殺傷力，係槍砲彈藥刀械管制條例
    所列管之物，已如前述，自均屬違禁物無訛，應依刑法第38
    條第1 項第1 款規定，均宣告沒收之；其認事用法，均無不
    合，量刑亦屬適當，被告丁○○上訴意旨，以原審量刑過重
    ，被告甲○○、乙○○上訴意旨，否認犯罪，一致指摘原判
    決此部分不當，均無理由，應予駁回。
五、原判決對被告甲○○轉讓子彈、被告乙○○持有子彈部分，
    已判決確定，本院不予論列。
據上論斷，應依刑事訴訟法第368條，判決如主文。
本案經檢察官彭南雄到庭執行職務。
中　　華　　民　　國　　96　　年　　6　　月　　5　　日
                  刑事第七庭    審判長法  官  莊飛宗
                                      法  官  邱明弘
                                      法  官  黃憲文
以上正本證明與原本無異。
如不服本判決應於收受本判決後10日內向本院提出上訴書狀，其
未敘述上訴理由者，並得於提起上訴後10日內向本院補提理由書
狀（均須按他造當事人之人數附繕本）「切勿逕送上級法院」。
中　　華　　民　　國　　96　　年　　6　　月　　5　　日
　　　　　　　　　　　　　　　　　　　書記官  施耀程
附錄本判決論罪科刑法條：
槍砲彈藥刀械管制條例第8條：
未經許可，製造、販賣或運輸鋼筆槍、瓦斯槍、麻醉槍、獵槍、
空氣槍或第4 條第1 項第1 款所定其他可發射金屬或子彈具有殺
傷力之各式槍砲者，處無期徒刑或5 年以上有期徒刑，併科新臺
幣1 千萬元以下罰金。
未經許可，轉讓、出租或出借前項所列槍枝者，處 5 年以上有期
徒刑，併科新臺幣 1 千萬元以下罰金。
意圖供自己或他人犯罪之用，而犯前二項之罪者，處無期徒刑或
7 年以上有期徒刑，併科新臺幣 1 千萬元以下罰金。
未經許可，持有、寄藏或意圖販賣而陳列第 1 項所列槍枝者，處
3 年以上10年以下有期徒刑，併科新臺幣700 萬元以下罰金。
第1項至第3項之未遂犯罰之。
